【裁判字號】    97,毒抗,4
【裁判日期】    970108
【裁判案由】    毒品危害防制條例
【裁判全文】
臺灣高等法院刑事裁定                   97年度毒抗字第4號
抗  告  人
即  被  告  甲○○
上列抗告人因違反毒品危害防制條例案件，不服臺灣宜蘭地方法
院中華民國96年12月3日裁定（96年度毒聲字第274號），提起抗
告，本院裁定如下：
    主  文
抗告駁回。
    理  由
一、按海洛因及甲基安非他命分屬毒品危害防制條例第2條第2項
    所稱之第一、二級毒品；犯施用第一、二級毒品之罪者，檢
    察官應聲請法院裁定，令被告入勒戒處所觀察、勒戒，其期
    間不得逾2月；觀察、勒戒執行完畢釋放後，5年後再犯施用
    毒品之罪者，檢察官應再聲請法院裁定，令被告入勒戒處所
    觀察、勒戒，毒品危害防制條例第20條第1項及第3項分別定
    有明文。
二、本件抗告人即被告甲○○於民國96年10月21日某時許往前回
    溯26小時及96小時內之某時，在不詳處所，施用第一級毒品
    海洛因及第二級毒品甲基安非他命1次，嗣警採尿送驗後始
    悉上情，經採尿檢驗發現上情，原審依驗尿所得證據裁定被
    告應送勒戒處所施以觀察、勒戒，核無不合。
三、抗告意旨略以：（一）抗告人現罹肝硬化併肝癌之疾病，須
    定期持續至醫院行酒精注射等治療，若因勒戒恐因無法遵期
    到院治療及因勒戒之故，恐有死亡之虞，有應拒絕入所之情
    形。（二）抗告人現已接受替代觀察勒戒之美沙冬評估治療
    方案，則抗告人應無重復入至勒戒處所觀察、勒戒之必要。
四、訊據被告甲○○雖否認有何施用毒品犯行，然被告於96年10
    月21日經警採尿送驗後，呈安非他命類及鴉片類陽性反應，
    有慈濟大學濫用藥物檢驗中心檢驗總表及宜蘭縣警察局羅東
    分局毒品犯罪嫌疑人尿液採驗作業管制紀錄各1 紙附卷可稽
    。慈濟大學濫用藥物檢驗中心先以EIA即酵素免疫分析法對
    被告尿液進行初驗，再以GC/MS即氣相層析質譜儀分析法確
    認其有施用毒品之反應，在良好操作條件下，以此方法分析
    藥物及其代謝產物之定性及定量，幾無偽陽性產生之可能；
    又海洛因、甲基安非他命存於人體內之時間，固因吸食或施
    用量之多寡、個人體質、年齡之不同而有差異，惟一般而言
    ，於尿液中可檢驗出毒物反應之最大時限，海洛因2至4天、
    甲基安非他命1至5天，此有行政院衛生署管制藥品管理局92
    年7月23日管檢字第0920005609號函在卷可參，是被告於為
    警查獲採尿時，往前回溯5日內之某時，應有施用海洛因及
    甲基安非他命之事實，被告施用毒品之犯行應堪認定。又被
    告曾因施用毒品經觀察、勒戒，於89年10月26日因無繼續施
    用之傾向而觀察、勒戒執行完畢，有本院被告前案紀錄表在
    卷可考，其於觀察、勒戒執行完畢釋放後，5年後再犯施用
    毒品之罪，應重為觀察、勒戒。再查施用毒品者，法院應依
    檢察官之聲請裁定送觀察、勒戒後，係法律規定之強制處遇
    程序，法院並無就個案情節斟酌有無施以觀察、勒戒之權限
    ，抗告意旨所稱各節，自非無須觀察、勒戒之適法事由。從
    而原審裁定抗告人令入戒治處所施以觀察勒戒，並無不當。
    從而，本件抗告人之抗告，為無理由，應予駁回。
五、據上論斷，應依刑事訴訟法第412條，裁定如主文。
中    華    民    國     97    年    1    月     8    日
                  刑事第十六庭審判長法  官  葉騰瑞
                                    法  官  王炳梁
                                    法  官  莊明彰
以上正本證明與原本無異。
不得再抗告。
                                    書記官  周素秋
中    華    民    國     97    年    1    月     8    日


司法院資訊處製作；財團法人民間司法改革基金會備份。
